【裁判字號】    91,交抗,1096
【裁判日期】    920429
【裁判案由】    違反道路交通管理處罰條例
【裁判全文】
臺灣高等法院交通事件裁定                      九十一年度交抗字第一０九六號
    抗  告  人
    即受處分人  甲○○
右抗告人因違反道路交通管理處罰條例案件，不服臺灣臺北地方法院，中華民國九十
一年十一月十八日九十一年度交聲字第五七０號裁定，提起抗告，本院裁定如左：
    主  文
原裁定撤銷，發回臺灣臺北地方法院。
    理  由
一、原裁定意旨略以：抗告人即受處分人甲○○騎乘車牌號碼ＡＳＮ—一六八號重型
    機車，於民國九十年十二月十三日上午十時十五分許，行經臺北市○○街路段設
    有燈光號誌管制之交岔路口，明知其面對遵行方向之號誌係禁止車輛通行，不得
    超越停止線或進入路口之「圓形紅燈」行車管制號誌，竟不遵守該行車管制號誌
    之指示，逕自駕車闖紅燈超越停止線進入路口，並右轉行駛，為臺北市政府警察
    局信義分局福德派出所警員沈學政當場攔停，掣單舉發（受處分人拒簽收舉發通
    知單，惟已經告知違規事實並記明其事由，視為已收受）。經原處分機關依道路
    交通管理處罰條例第五十三條規定，裁處抗告人罰鍰新台幣四千五百元，並依同
    條例第六十三條第一項第三款規定，記違規點數三點。抗告人雖辯稱：伊當日係
    松山路口等紅燈時，為警員攔停，欲開罰單，經伊抗辯未闖紅燈而拒簽收舉發通
    知單，另一警員即謂算了算了，並當場發還行車執照與駕駛照，伊即離去等語。
    經查，證人即舉發警員沈學政於原法院調查時具結證稱：當天伊係站在福德街與
    松山路口執勤，當時林口街是紅燈，伊親眼看到抗告人從林口街右轉出來，才攔
    停開單等語。另一證人復即當日同在上址執勤之警員許泰英於原法院調查時具結
    證稱：當時我們是負責同一班職務，我們所站位置很容易看清楚林口街與福德街
    車輛行駛方向。當時是沈學政攔停及開單，伊未向沈學政說算了算了，讓抗告人
    離開等語。證人沈學政復證稱：伊很注意林口街路口，不可能誤判，許泰英沒跟
    伊說算了算了等語。次查，揆諸卷附道路地圖所示，抗告人欲抵達前開路口尚有
    諸多路線可擇。抗告人雖提出福德國小總務處收受統一發票所開立之收據為證，
    惟此僅能證明抗告人於九十年十二月十三日十時曾至福德國小，並非即得證明其
    係直行福德街，而無違規事實。抗告人所辯，並無可採。事證明確，抗告人有前
    揭違規事實，堪以認定。從而，原處分機關依道路交通管理處罰條例第五十三條
    及第六十三條第一項第三款規定，裁處罰鍰新台幣四千五百元，並記違規點數三
    點，核無違誤。抗告人之異議，為無理由，應予駁回等語。
二、抗告意旨略以：伊於九十年十二月十三日十時十分許，離開福德國小，有證人即
    福德國小出納小姐黃素真可證。伊一出福德國小門口，即沿福德街前行，於同日
    十時十五分許，即被舉發違規，時隔僅三、五分鐘，如伊經由其他路段由林口街
    抵達福德街、松山路口，不可能於該時間內到達，請法官現場查看路程，即可明
    白等語。
三、經查，證人許泰英證述並未見到抗告人違規情形（見原審卷第四三頁），是以僅
    有證人沈學政一人指證抗告人有自林口街紅燈違規右轉福德街行為。且抗告人當
    場即否認其有違規行為，並與證人沈學政爭執，拒絕簽收舉發通知單等情，已據
    抗告人陳明，並經證人許泰英證述屬實（見原審卷第四三頁），且有記載拒絕簽
    收之舉發通知單影本在卷可稽（見原審卷第十頁），堪信抗告人自始否認有上開
    違規行為，並非事後空言否認可比。且證人沈學政係以眼力判斷取締，以路口車
    水馬龍，發生誤認情事，實不能逕予排除。真相如何，以證人沈學政既與抗告人
    各執一詞，允宜詳加查證方是。次查，由卷附地圖顯示（見原審卷第四九頁），
    自福德國小出發，要抵達福德街、林口街口，以沿福德街直接前行，最為便捷。
    雖抗告人有可能捨近從遠，輾轉抵達，惟抗告人如確實於當日十時十分許，始從
    福德國小出發，於當日十時十五分許，即抵達福德街、林口街口，若謂抗告人係
    繞路而行，由林口街右轉福德街，實不可能如此迅速到達。抗告人所辯離開福德
    國小之確實時間，是否屬實，即屬重要。抗告人於聲明異議時即請求傳訊證人即
    福德國小出納小姐黃素真作證，原法院未予傳訊查明，即遽採信舉發警員沈學政
    單一之證詞，認定抗告人所辯情節，不能採信，尚嫌率斷，無以招折服。抗告人
    抗告意旨指摘原裁定不當，提起抗告，為有理由。本院爰撤銷原裁定，並發回台
    灣台北地方法院，再為調查，妥適裁定。
四、據上論結，應依道路交通案件處理辦法第二十六條，刑事訴訟法第四百十三條前
    段，裁定如主文。
中      華      民      國    九十二    年      四      月    二十九    日
                              臺灣高等法院交通法庭
                                  審判長法  官  葉  麗  霞
                                        法  官  鄧  振  球
                                        法  官  李  錦  樑
右正本證明與原本無異。
不得再抗告。
                                        書記官  郭  台  發
中      華      民      國    九十二    年      四      月    三十      日


司法院資訊處製作；財團法人民間司法改革基金會備份。
